【裁判字號】    95,訴,2439
【裁判日期】    950922
【裁判案由】    毒品危害防制條例
【裁判全文】
臺灣臺中地方法院刑事判決              95年度訴字第2439號
公  訴  人  臺灣臺中地方法院檢察署檢察官
被      告  乙○○
上列被告因違反毒品危害防制條例案件，經檢察官提起公訴（95
年度毒偵字第2438號），本院合議庭裁定由受命法官獨任進行簡
式審判程序，判決如下：
    主    文
乙○○施用第一級毒品，累犯，處有期徒刑捌月。
扣案之第一級毒品海洛因壹包（驗餘淨重零點貳公克，空包裝
重零點貳壹公克），沒收銷燬之；扣案之藥杓壹支及注射針筒伍
支，均沒收。
    犯罪事實及理由
一、犯罪事實：
（一）乙○○前於民國九十二年間因違反著作權法案件，經臺灣
      高等法院臺中分院以九十二年度上訴字第一０六一號判處
      有期徒刑一年五月，經提起上訴，經最高法院以九十二年
      度台上字第五０七七號判決上訴駁回確定，入監執行後，
      於九十四年二月二十五日因縮短刑期假釋出監，假釋付保
      護管束期間至九十四年四月二十五日，假釋期滿未經撤銷
      ，以已執行論。
（二）乙○○前於九十一年間因違反毒品危害防制條例案件，經
      本院裁定送觀察、勒戒後，認無繼續施用毒品之傾向，於
      九十一年十二月二十六日出所，並由臺灣臺中地方法院檢
      察署檢察官於九十一年十二月二十七日以九十一年度毒偵
      字第三八八一號為不起訴處分確定。仍不知悔改，於前開
      觀察、勒戒執行完畢釋放後五年內，竟又基於反覆施用第
      一級毒品海洛因之犯意，自九十五年五月十七日某時起至
      翌日二十時許止，在臺中縣太平市○○路○段一六五巷三
      弄一號住處內，以將第一級毒品海洛因摻水放入針筒內注
      射施打之方式，施用第一級毒品海洛因二次。嗣於九十五
      年五月十八日二十一時三十分許，經警持本院核發之搜索
      票前往上址執行搜索，當場查獲，並扣得乙○○所有之第
      一級毒品海洛因一包（驗餘淨重０．二三公克，空包裝重
      ０．二一公克）、供其施用第一級毒品所用之藥杓一支及
      預備供其施用第一級毒品使用之注射針筒五支；經採集其
      尿液送驗後，結果呈嗎啡陽性反應。
二、證據名稱：
（一）被告乙○○於警詢、偵訊之自白，及於本院準備程序及審
      理時為認罪之陳述。
（二）臺中縣警察局霧峰分局搜索扣押筆錄暨扣押物品目錄表、
      照片、刑案現場測繪圖、中山醫學大學附設醫院藥物濫用
      檢測中心出具之確認檢驗結果報告、法務部調查局鑑定書
      。
（三）扣案之第一級毒品海洛因一包（驗餘淨重０．二三公克，
      空包裝重０．二一公克）、藥杓一支及注射針筒五支。
三、新舊法比較之說明：
（一）刑法第二條第一項規定：
      查被告行為後，刑法第二條第一項業於九十四年二月二日
      修正公布，並自九十五年七月一日起施行。修正後刑法第
      二條第一項規定，已將新舊法律適用之「從新從輕」原則
      ，改採「從舊從輕」原則，而此規定僅係規範行為後法律
      變更所生新舊法律比較適用之準據法，並非實體刑罰法律
      ，自不生行為後法律變更之比較適用之問題，應逕行適用
      新法第二條第一項之規定，為「從舊從輕」之比較。
（二）刑法第五十六條連續犯之規定：
      查被告行為後，刑法第五十六條連續犯之規定，業於九十
      四年二月二日修正公布刪除，並自九十五年七月一日施行
      ，則被告之犯行，因行為後新法業已刪除連續犯之規定，
      此刪除雖非犯罪構成要件之變更，但顯已影響行為人刑罰
      之法律效果，自屬法律有變更。而被告在上開期間內二次
      施用海洛因之犯行，雖符合修正前刑法對於連續犯規定強
      調「概括犯意」及「罪名同一」之主、客觀要件，本應依
      修正前刑法第五十六條連續犯之規定論以一罪，並依法加
      重其刑。但修正後之刑法既已將上開連續犯之規定廢除，
      對於施用毒品此一犯罪型態，斟酌其有高度之成癮性及濫
      用性，一旦身染毒癮，通常會於一定期間內密集施用，顯
      然具有「集合犯」反覆性及延續性之特徵，如將各次施用
      毒品之行為在刑法上逐一評價並分別論處罪刑，恐與刑罰
      過度評價禁止原則相悖，並與憲法所揭櫫之比例原則有違
      。再考諸本次修法關於連續犯規定刪除之原因，固然係源
      於實務上對於連續犯「同一罪名」之認定過寬，所謂「概
      括犯意」亦經常可連綿數年之久，不無鼓勵犯罪之嫌，而
      使國家刑罰權之行使發生不合理之現象，故而將之刪除，
      應屬法務部所稱本次修法「寬嚴並進」之刑事政策中，較
      不利於行為人之從「嚴」措施。然施用毒品犯罪本質上具
      有成癮性、反覆性，所侵害者亦屬單一之社會公共法益，
      而前揭修正理由更明示在廢除連續犯規定後，針對吸毒等
      犯罪類型，應發展「接續犯」及「包括一罪」之概念，以
      限縮數罪併罰之範圍，益見立法者亦深知施用毒品犯罪有
      其本質上之特殊性，倘行為人已因施用毒品成癮而反覆為
      同一之吸毒犯行，仍應視其具體情形論以「構成要件之行
      為單數」，而為「包括一罪」，僅受一次之刑法評價，自
      不能徒執廢除連續犯規定係採從嚴之刑事政策，而謂修法
      後反覆多次施用毒品行為均應予以數罪併罰。準此以言，
      本案被告前已經一次觀察、勒戒程序，猶不能戒絕，再於
      上開期間，施用第一級毒品海洛因二次，犯罪行為甚屬密
      集、反覆，顯見確已施用毒品成癮，揆諸前揭說明，應認
      被告多次施用第一級毒品海洛因之犯行，係屬「包括一罪
      」中之「集合犯」之性質，應論以一罪。則經比較新舊法
      之結果，雖同屬論以一罪，但舊法依連續犯規定得依法加
      重其刑，新法並未就「包括一罪」之犯罪型態予以加重其
      刑之規定，自以修正後刑法較有利於被告，依修正後刑法
      第二條第一項但書規定，應依集合犯論以一罪。
（三）刑法第四十七條規定：
      查被告行為後，刑法第四十七條固於九十四年二月二日修
      正公布，並自九十五年七月一日起施行，但被告本次係故
      意犯罪，不論依修正前之刑法第四十七條，或修正後之刑
      法第四十七條第一項規定，均構成累犯，新法對被告並無
      較有利之情形，依刑法第二條第一項前段，應逕依修正前
      之刑法第四十七條，論以累犯，並加重其刑。
四、依刑事訴訟法第二百七十三條之一第一項、第二百九十九條
    第一項前段、第三百十條之二、第四百五十四條第一項，毒
    品危害防制條例第十條第一項、第十八條第一項前段，刑法
    第十一條、第二條第一項、第四十七條（修正前）、第三十
    八條第一項第二款，判決如主文。
本案經檢察官甲○○到庭執行職務
中    華    民    國    95    年    9     月    22    日
                  刑事第十一庭  法  官  莊嘉蕙
以上正證明與原本無異。
如不服本判決，應於送達後十日內向本院提出上訴狀（須附繕本
），上訴於臺灣高等法院臺中分院。
                                書記官  魏愛玲
中    華    民    國    95    年    9     月    22    日
附錄論罪科刑法條
毒品危害防制條例第十條第一項
施用第一級毒品者，處六月以上五年以下有期徒刑。


司法院資訊處製作；財團法人民間司法改革基金會備份。
